臺灣臺南地方法院民事判決            100年度家訴字第183號
原      告  台新國際商業銀行股份有限公司
法定代理人  蔡榮棟
訴訟代理人  張明賢
被      告  石慧敏
            陳玉輝
上列當事人間請求宣告改用分別財產制事件，本院於民國100年7
月15日言詞辯論終結，判決如下：
    主      文
被告石慧敏與被告陳玉輝應改用夫妻分別財產制。
訴訟費用新臺幣仟元由被告負擔。
    事實及理由
一、原告主張：
  (一)被告二人現婚姻關係存續中，其等婚後未向法院辦理夫妻分
    別財產制契約登記，被告石慧敏積欠原告消費款新臺幣 (下
    同)260,701元，迄今尚未清償，迭經原告向被告石慧敏催索
    ，均置之不理，拒不償還上開債務，嗣經原告向鈞院聲請對
    被告石慧敏強制執行，惟執行無效並發還鈞院96年1月13日
    南院慧96執源字第2766號債權憑證；原告另向國稅局調閱被
    告石慧敏於98年度之財產所得資料，發現其名下並無可供執
    行受償之財產。
  (二)按夫妻未以契約訂立夫妻財產制者，除本法另有規定外，以
    法定財產制，為其夫妻財產制，民法第1005條定有明文；次
    按債權人對於夫妻一方之財產已為扣押，而未得受清償時，
    法院因債權人之聲請，得宣告改用分別財產制，民法第1011
    條亦規定甚明；又所謂未得受清償，包括全無可扣押之物或
    扣押之物數量不足，及所扣押之財產不足清償該為扣押之債
    權人債權等情形，最高法院89年度台上字第854號判決意旨
    足資參照。本件被告二人婚姻關係現仍存續中，且未以契約
    訂定夫妻財產制，是被告二人間之夫妻財產制自為法定財產
    制，被告石慧敏之財產既不足清償所欠原告債務，原告自得
    依民法第1011條規定提起本件訴訟。
  (三)聲明：如主文所示。
二、被告石慧敏辯以：對原告之主張沒有意見，其確實積欠原告
    債務，惟房屋還有銀行二胎的貸款；另被告陳玉輝則辯以：
    對於原告之主張沒有意見等語。
三、得心證之理由：
  (一)按夫妻未以契約訂立夫妻財產制者，除本法另有規定外，以
    法定財產制為其夫妻財產制，民法第1005條定有明文；次按
    債權人對於夫妻一方之財產已為扣押，而未得受清償時，法
    院因債權人之聲請，得宣告改用分別財產制，民法第1011條
    亦規定甚明。而所謂未得受清償，包括全無可扣押之物或所
    扣押之物數量不足及所扣押之財產不足清償該為扣押之債權
    人債權等情形，最高法院89年度台上字第854號判決可資參
    照。此法條立法意旨，乃為貫徹物權法定主義及保護交易安
    全，同時避免夫妻藉登記夫妻財產制之方式，逃避債權人之
    強制執行。
  (二)原告主張被告石慧敏、陳玉輝為夫妻，婚姻關係仍存續中，
    婚後並未辦理夫妻財產制登記，應以法定財產制為夫妻財產
    制之事實，此據原告提出被告石慧敏之戶籍謄本、司法院夫
    妻財產登記資料網路查詢結果單各1件為證，此一事實堪以
    認定。又原告主張被告石慧敏積欠伊消費款260,701元，前
    經伊向本院聲請對被告石慧敏強制執行，惟執行無效並發還
    本院96年1月13日南院慧96執源字第2766號債權憑證，及被
    告石慧敏名下無可供執行之財產等情，亦據提出本院96年1
    月13日南院慧96執源字第2766號債權憑證、被告石慧敏於98
    年度之所得財產資料調件明細表各1件為證，且經本院調閱
    96年度執字第2766號清償消費款事件卷宗查核無誤；再參本
    院依職權調取被告石慧敏之稅務電子閘門財產所得調件明細
    表資料，被告石慧敏於99年度均無所得與財產資料，而被告
    二人對原告前開主張均表示沒有意見；綜此，堪信原告之主
    張為真實。
  (三)查原告前曾獲本院96年1月13日南院慧96執源字第2766號債
    權憑證，計被告石慧敏迄今尚積欠原告260,701元，然因被
    告石慧敏名下無財產及所得可供扣押執行，已如前所認定，
    從而原告依民法第1011條規定，訴請宣告被告二人之夫妻財
    產制應改用分別財產制，洵屬有據，應予准許。
四、據上論結：本件原告之訴為有理由，依民事訴訟法第78條、
    第85條第1項前段、第87條第1項，判決如主文。
中    華    民    國    100    年    7    月    29    日
                      家事法庭    法  官  林富郎
以上正本係照原本作成。
如對本判決上訴，須於收受判決正本送達後20日內向本院提出上
訴狀，並繳納上訴費及附具繕本。
中    華    民    國    100    年    7    月    29    日
                                  書記官  劉毓如